臺灣桃園地方法院民事簡易判決
110年度桃國簡字第1號
原      告  許榮兒  

被      告  桃園市政府

法定代理人  鄭文燦  
訴訟代理人  許富雄律師
上列當事人間請求損害賠償事件，本院於民國110 年12月2日言
詞辯論終結，判決如下：
    主    文
一、原告之訴駁回。
二、訴訟費用由原告負擔。
    事實及理由
壹、程序部分：
一、按依國家賠償法請求損害賠償時，應先以書面向賠償義務機
    關請求之；賠償義務機關拒絕賠償，或自提出請求之日起逾
    30日不開始協議，或自開始協議之日起逾60日協議不成立時
    ，請求權人得提起損害賠償之訴，國家賠償法第10條第1項
    、第11條第1項分別定有明文。查，原告主張被告應依國家
    賠償法第3條第1項之規定負國家賠償責任，並向被告請求賠
    償後，經被告拒絕乙情，業據其提出109年9月11日桃交秘字
    第1090039647號函暨拒絕賠償理由書（見本院卷第7至9頁）
    ，故原告提起本件國家賠償之訴，核與上開規定相符，應予
    准許。　　
二、原告經合法通知，無正當理由而未於言詞辯論期日到場，且
    核無民事訴訟法第386 條所列各款情事，爰依被告之聲請（
    見本院卷第76頁），准由其一造辯論而為判決。
貳、實體部分：
一、原告主張：原告於民國109年1月18日0時17分許，駕駛車牌
    號碼000-0000號營業小客車（下稱肇事車輛），沿桃園市桃
    園區三民路3段由南往北方向行駛，行經桃園市桃園區三民
    路3段與建國路之交岔路口（下稱系爭路口）時，因其行向
    上由被告所設置並管理之公共交通號誌即紅綠燈（下爭系爭
    交通號誌）故障，致原告無法判斷路況，適時訴外人梅玉美
    蓮騎乘車牌號碼000-0000號普通重型機車（下稱系爭車輛）
    ，沿桃園市桃園區建國路由西向東方向駛至，兩車因而發生
    碰撞，梅玉美蓮人車倒地而受有車損人傷，後原告與梅玉美
    蓮達成調解而賠償梅玉美蓮新臺幣（下同）1,520,000元，
    然被告疏於養護及修繕交通號誌，釀成上開交通事故，被告
    對於上開交通事故亦與有過失，爰依國家賠償法第3條第1項
    之規定及連帶債務之內部分擔之法律關係提起本件訴訟，請
    求被告負損害賠償等語。並聲明：被告應給付原告500,000 
    元，及自起訴狀繕本送達翌日起至清償日止，按週年利率5 
    ％計算之利息。
二、被告則以：被告每兩個月會進行1次交通號誌之巡檢，且被
    告於109年1月18日0時40分許，接獲系爭交通號誌故障後，
    於同日0時43分許即通報廠商進行修繕，並於同日1時45分許
    修繕完畢，被告對系爭交通號誌之管理並無任何欠缺及疏失
    ，況原告所述之損害不明，亦與其主張之管理欠缺間，不具
    相當因果關係等語，資為抗辯，並聲明：㈠原告之訴駁回。㈡
    願供擔保，請准宣告免予假執行。　　
三、本院得心證之理由：
　㈠原告於上開時間，駕駛肇事車輛行經系爭路口前，因系爭交
    通號誌故障，而原告見其行向之下一個路口交通號誌顯示綠
    燈，遂駕駛肇事車輛進入系爭路口，適時系爭車輛亦駛至系
    爭路口，兩車因而發生碰撞，致系爭車輛毀損且梅玉美蓮受
    傷乙情，有桃園市桃園區調解委員會調解書、道路交通事故
    現場圖、調查報告表㈠、㈡及現場照片等（見本院卷第10頁、
    第28至29頁、第32頁背面至第33頁）在卷可稽，是此部分之
    事實，應先堪以認定。
　㈡按當事人主張有利於己之事實者，就其事實有舉證之責任。
    但法律別有規定，或依其情形顯失公平者，不在此限，民事
    訴訟法第277 條定有明文。又民事訴訟如係由原告主張權利
    者，應先由原告負舉證之責，若原告先不能舉證，以證實自
    己主張之事實為真實，則被告就其抗辯事實即令不能舉證，
    或其所舉證據尚有疵累，亦應駁回原告之請求。又國家賠償
    法第3條所定公共設施設置或管理欠缺所生國家賠償責任之
    立法，旨在使政府對於提供人民使用之公共設施，負有維護
    通常安全狀態之義務，重在公共設施不具通常應有之安全狀
    態或功能時，其設置或管理機關是否積極並有效為足以防止
    危險或損害發生之具體行為，倘其設置或管理機關對於防止
    損害之發生，已為及時且必要之具體措施，即應認其管理並
    無欠缺，自不生國家賠償責任，故國家賠償法第3條公有公
    共設施之管理有無欠缺，須視其設置或管理機關有無及時採
    取足以防止危險損害發生之具體措施為斷，最高法院92年度
    台上字第2672號民事判決意旨可資參照。
　㈢查，被告定期每兩個月派人巡修桃園市○○區○○○號誌，且系爭
    路口之交通號誌甫於108年12月16日起至同年月20日間巡修
    完畢乙情，有桃園市交通控制中心交通號誌巡修週期表、桃
    園市交通控制中心交通號誌巡修週報表（見本院卷第45、50
    頁）在卷可憑；又參以被告於109年1月18日0時40分許，接
    獲桃園市政府警察局桃園分局大樹派出所警員通報系爭交通
    號誌故障後，即於同日0時43分許通報配合之維修廠商進行
    修繕，後於同日1時45分許，廠商完成系爭交通號誌之修繕
    工作等節，亦有桃園市交控中心電話通報案件及處理情形紀
    錄表（見本院卷第46頁）在卷可佐，顯見被告事前透過派員
    定期巡檢而確認交通號誌之正常運作與否，並於相關人員通
    報系爭交通號誌故障時，隨即通知相關工程廠商進行修繕，
    足認被告已有採取及時且必要之具體措施，殊難認其管理有
    何欠缺。
　㈣再參以系爭交通號誌雖於上開時間故障，然系爭路口之東西
    行向之交通號誌當時係正常運作乙情，業經梅玉美蓮於警詢
    時證述明確（見本院卷第30頁），復為原告所不爭執（見本
    院卷第42頁），而原告駕駛肇事車輛行經系爭路口時，未確
    認東西行向交通號誌之燈號，逕自駛入系爭路口，亦經原告
    於警詢時所供認（見本院卷第29頁背面），足見本件交通事
    故係因原告之疏失而釀成；另考量本件交通事故發生時，天
    氣晴、日間自然光線，視距良好且無障礙物乙情，有道路交
    通事故調查報告表㈠（見本院卷第29頁）在卷可佐，是依當
    時外在客觀條件以及一般用路人之經驗、注意能力，尚可依
    據東西行向之燈號而順利通過系爭路口而不至於發生碰撞事
    故，足認系爭路口縱有原告前開所指設置或管理之欠缺，依
    客觀之觀察，通常亦不生用路人無視東西行向之交通號誌而
    逕自進入路口致發生交通事故之結果，自難認兩者間具備相
    當因果關係。此外，原告復未能舉其他事證以明被告就系爭
    交通號誌之管理有何欠缺之行為，是原告請求被告就上開交
    通事故負侵權行為損害賠償之責，即難認有據。
四、綜上所述，被告對於系爭交通號誌之管理並無欠缺，縱有欠
    缺，亦與本件交通事故之發生無相當因果關係。從而，原告
    依國家賠償法第3條第1項之規定，請求被告賠償其損害，為
    無理由，應予駁回。又原告請求被告賠償既無理由，則關於
    原告請求之項目為何、數額若干之爭點，即無論述之必要，
    附此敘明。
五、本件事證已臻明確，兩造其餘攻擊防禦方法及所提證據，核
    與判決結果不生影響，爰不予逐一論列。
六、訴訟費用負擔之依據：民事訴訟法第78條。 　　
中　　華　　民　　國　　110 　年　　12　　月　　24　　日
                  桃園簡易庭  法  官  顏嘉漢
以上為正本係照原本作成。
如不服本判決，應於送達後20日內，向本院提出上訴狀並表明上
訴理由，如於本判決宣示後送達前提起上訴者，應於判決送達後
20日內補提上訴理由書（須附繕本）。
如委任律師提起上訴者，應一併繳納上訴審裁判費。   
中　　華　　民　　國　　110 　年　　12　　月　　24　　日
                              書記官  楊上毅